臺灣桃園地方法院刑事判決
110年度訴字第853號
公  訴  人  臺灣桃園地方檢察署檢察官
被      告  范利翔（原名范其右）



指定辯護人  本院公設辯護人彭詩雯
上列被告因違反毒品危害防制條例案件，經檢察官提起公訴（11
0年度偵字第13510號），本院判決如下：
    主  文
范利翔犯販賣第三級毒品未遂罪，處有期徒刑壹年拾月。緩刑參
年，緩刑期間付保護管束，並應於本判決確定之日起壹年內，向
公庫支付新臺幣捌萬元，及應向檢察官指定之政府機關、政府機
構、行政法人、社區或其他符合公益目的之機構或團體提供貳佰
小時之義務勞務。
扣案如附表編號一所示之物，沒收銷燬之；扣案如附表編號二所
示之物，沒收之。
    事  實
范利翔基於販賣第三級毒品之犯意，於民國110年3月25日某時，
以暱稱「平鎮」透過視頻社交軟體TikTok留言「我這裡是自取的
有人需要嗎」等語之訊息，向不特定人兜售毒品咖啡包。適警於
執行網路巡邏時，發現前揭訊息，便與范利翔聯繫，佯以新臺幣
（下同）2800元之價格，購買含有第三級毒品「4-甲基甲基卡西
酮」成分之咖啡包6包，並約定交易之時間及地點。范利翔遂依
約於同日下午4時15分許，抵達約定地點即桃園市○鎮區○○街00號
附近與喬裝員警進行交易，隨即為警當場表明身分而查獲，並扣
得附表編號一、二所示之物而未遂。
    理  由
一、證據能力：
  ㈠按被告以外之人於審判外之言詞或書面陳述，除法律有規定
    者外，不得作為證據，刑事訴訟法第159條第1項固定有明文
    。惟被告以外之人於審判外之陳述，雖不符前4條之規定，
    而經當事人於審判程序同意作為證據，法院審酌該言詞陳述
    或書面陳述作成時之情況，認為適當者，亦得為證據，同法
    第159條之5第1項亦有明文。查被告范利翔及其辯護人於本
    院準備程序時，就本判決所引用審判外之言詞或書面陳述，
    均明示同意有證據能力（見本院卷第32頁），本院審酌上開
    證據資料製作時之情況，並無違法不當或證明力明顯過低之
    情形，亦認為以之做為證據應屬適當，依前揭規定，認均具
    有證據能力。
　㈡至本案認定事實所引用之非供述證據，並無證據證明係公務
    員違背法定程序所取得，依刑事訴訟法第158條之4反面解釋
    ，均得為證據。
二、認定事實之理由及證據：
  ㈠上揭事實，迭據被告於警詢、偵查及本院審理時坦認不諱（
    見臺灣桃園地方檢察署110年度偵字第13510號卷【下稱偵卷
    】第17至21頁、第76頁、本院卷第30至31頁、第75頁），核
    與證人即桃園市政府警察局大園分局大園派出所警員黎競中
    於110年3月25日以職務報告書面陳述之內容大致相符（見偵
    卷第41至42頁），且有視頻社交軟體TikTok張貼暗示兜售毒
    品之訊息截圖、被告以暱稱「平鎮」留言之訊息截圖、帳號
    「@yoyo.497」之個人頁面截圖、被告與員警之對話截圖、
    現場照片可資為佐，並有桃園市政府警察局大園分局扣押筆
    錄、扣押物品目錄表、扣押物品照片、贓物認領保管單附卷
    可稽（見偵卷第31至35頁、第39頁、第53至59頁），復有被
    告持以聯繫本案販賣毒品所用如附表編號2所示行動電話、
    編號1所示毒品咖啡包6包扣案可資佐證。而上開毒品咖啡包
    6包，經臺北榮民總醫院鑑定後，確為含第三級毒品4-甲基
    甲基卡西酮成分乙節，有該醫院110年5月19日毒品成分鑑定
    書、毒品純度鑑定書在卷足參（見偵卷第95至97頁），足認
    被告自白確與事實相符，堪值採信。㈡
　㈡按販賣毒品之行為，本無一定之公定價格，是其各次買賣之
    價格，當亦各有差異，或因供需雙方資力、關係深淺、需求
    數量、貨源充裕與否、販賣者對於資金之需求如何即殷切與
    否，以及政府查緝之態度等，進而為各種不同之風險評估，
    繼為機動性之調整，是其價格標準，自非一成不變，然其所
    圖利益之非法販賣行為目的，並無二致。又毒品之非法交易
    ，向為政府查禁森嚴且重罰不寬貸，為一般民眾普遍所認知
    ，衡諸常情，倘非有利可圖，殊無甘冒重刑、自陷囹圄而任
    意將自身已取得之毒品，以原來取得之價、量讓與他人，令
    自己處於遭重罰高度風險之理，從而，舉凡其有償交易，除
    足反證其確另基於某種非圖利本意之關係外，尚無從僅因無
    法查悉其買進、賣出之差價，而諉無營利之意思，或阻卻販
    賣犯行之追訴。是參酌被告於偵查中稱其以4000元之價格向
    上游購入毒品咖啡包10包，並於警詢、偵查及本院審理時均
    坦承與員警約定以2800元出售本案如附表編號1所示6包毒品
    咖啡包等情（見偵卷第18至20頁、本院卷第30至31頁），顯
    見被告確有從中賺取差價以營利之意圖及事實，灼然甚明。
    ㈢
　㈢綜上所述，被告本案販賣第三級毒品之犯行，事證已臻明確
    ，自應依法論科。
三、論罪科刑：
  ㈠罪名及罪數關係：
　  按警方為求破案，授意他人佯裝購毒而與毒販聯繫，經毒販
    允諾，依約攜帶毒品交付予該佯裝購毒之人，埋伏員警當場
    查獲者，因該佯裝之人原無買受毒品之意思實上其不能真正
    完成買賣毒品之行為，販毒者固僅成立毒品未遂罪（最高法
    院93年度台上字第1159號判決意旨）。經查，本案係員警向
    被告偽稱欲購買毒品，並無實際購毒之真意，但被告既有販
    賣第三級毒品之故意，並依約攜帶毒品前往交易，即已著手
    實施販毒之行為，惟因員警意在辦案，且伺機逮捕，以求人
    贓俱獲，並無買受毒品之真意，事實上其彼此間並不能真正
    完成買賣毒品之行為，揆諸判決意旨說明，核被告所為，係
    犯毒品危害防制第4條第6項、第3項之販賣第三級毒品未遂
    罪。至被告販賣而持有本案第三級毒品之低度行為，應為販
    賣之高度所吸收，不另論罪。㈡
  ㈡減輕其刑之說明：⒈
  ⒈被告就上開販賣毒品犯行，客觀上雖已著手於販賣行為之實
    行，惟因佯裝購毒者之警方自始即不具購買毒品真意而就毒
    品交易未有達成真實合意而不遂，為未遂犯，爰依刑法第25
    條第2項之規定，按既遂犯之刑減輕。⒉
  ⒉被告於偵查及本院審理中，就本案販賣第三級毒品未遂之犯
    行均自白不諱，已如前述，爰依毒品危害防制條例第17條第
    2項規定，減輕其刑。⒊
  ⒊被告有前述2項減輕事由，應依刑法第70條規定，遞減之。
  ㈢量刑：
　  茲以行為人之責任為基礎，本院審酌被告在無視政府嚴厲查
    緝毒品禁令，竟於不特定人均可閱覽之視頻社交軟體上發佈
    販毒之訊息，助長施用毒品惡習，並足以使購買施用者導致
    精神障礙性格異常，甚至造成人民生命健康受損之成癮性及
    危險性，不僅戕害國人身體健康，亦有危害社會安全之虞，
    所生危害非輕，而染上毒癮者為索得吸毒之資金，甚至甘冒
    竊盜、搶奪、強盜等財產犯罪之風險，造成社會治安嚴重敗
    壞，所為應予非難；然考量所販賣之毒品數量、金額，及未
    完成交易行為即為警查獲，被告之惡性尚非重大不赦，且於
    偵查及本院審理時均坦承犯行，犯罪後態度尚可；兼衡被告
    前無犯罪紀錄、自陳高職肄業之智識程度、經濟勉持等生活
    狀況（見偵卷第15頁被告警詢筆錄受詢問人欄），暨其犯罪
    動機、目的、手段、情節等一切情狀，爰量處如主文所示之
    刑，以資懲儆。㈣
  ㈣緩刑：⒈
  ⒈按刑法第74條第1項規定：「受2年以下有期徒刑、拘役或罰
    金之宣告，而有下列情形之一，認以暫不執行為適當者，得
    宣告2年以上5年以下之緩刑，其期間自裁判確定之日起算：
    一、未曾因故意犯罪受有期徒刑以上刑之宣告者。二、前因
    故意犯罪受有期徒刑以上刑之宣告，執行完畢或赦免後，5
    年以內未曾因故意犯罪受有期徒刑以上刑之宣告者。」考其
    立法意旨，於消極面在避免短期自由刑之弊害，使犯人不至
    於在監獄內感染或加深犯罪之惡習與技術，甚至因此失去名
    譽、職業、家庭而自暴自棄，滋生社會問題，積極面則可保
    全偶發犯罪、輕微犯罪者之廉恥，期使渠等自新悔悟，且因
    緩刑附有緩刑期間，受緩刑宣告者如在緩刑期間內再犯罪，
    執行檢察官仍得聲請法院撤銷緩刑，而有藉此督促受緩刑宣
    告者自我檢束身心之功效。
  ⒉查被告前未曾因故意犯罪受有期徒刑以上刑之宣告，有卷附
    臺灣高等法院被告前案紀錄表可稽，素行尚屬良好，其為本
    案犯行時僅18歲，因年輕識淺，短於思慮，觸犯刑典，固非
    可取，惟被告犯罪後坦承犯行，且本案販賣毒品終至未遂，
    所犯情節尚非重大，本院認被告經此偵審程序及罪刑之宣告
    後，應知警惕而無再犯之虞，故其所受刑之宣告以暫不執行
    為適當，並衡酌本案之犯罪程度，爰宣告緩刑3年，以勵自
    新。惟為避免被告因獲得緩刑之宣告而心存僥倖，及期其於
    緩刑期間內，能深知戒惕，並從中記取教訓，以建立正確法
    治觀念，認有課予一定負擔之必要，爰併依刑法第74條第2
    項第4款、第5款規定，命被告應於本判決確定之日起1年內
    ，向公庫支付8萬元，並向檢察官指定之政府機關、政府機
    構、行政法人、社區或其他符合公益目的之機構或團體，提
    供200小時之義務勞務，暨依刑法第93條第1項第2款之規定
    ，諭知緩刑期間付保護管束，以促其緩刑期間徹底悔過，收
    矯正及社會防衛之效。倘被告未遵循此緩刑期間之負擔，情
    節重大，足認原宣告之緩刑難收其預期效果，而有執行刑罰
    之必要者，依刑事訴訟法第476條及刑法第75條之1第1項第4
    款之規定，檢察官自得向本院聲請撤銷上開緩刑之宣告，自
    不待言。
 四、沒收：
  ㈠扣案如附表編號1所示之物，經鑑定後，確檢出第三級毒品甲
    基甲基卡西酮之成分，已如前述，被告無正當理由而擅自持
    有，均應依毒品危害防制條例第18條第1項後段規定沒收並
    銷燬之。又包裝上開之物之外包裝袋，均係用於包裹毒品，
    其上顯留有該毒品之殘渣，衡情自難與之剝離，且無析離之
    實益與必要，該外包裝袋應併予諭知沒收銷燬之；至因鑑驗
    用罄之毒品，既已滅失，爰不另宣告沒收銷燬。㈡
  ㈡扣案如附表編號2所示之物，係供被告販賣本案第三級毒品之
    用，應依毒品危害防制條例第19條第1項規定，不問是否為
    被告所有，予以宣告沒收之。
據上論斷，應依刑事訴訟法第299條第1項前段，判決如主文。
本案經檢察官劉哲名提起公訴，由檢察官蔡宜均到庭執行職務。
中    華    民    國    111   年     1    月    26    日
                  刑事第十一庭  審判長法  官  潘政宏
                                      法  官  林育駿
                                      法  官  蔡旻穎
以上正本證明與原本無異。
如不服本判決應於收受判決後20日內向本院提出上訴書狀，並應
敘述具體理由。其未敘述上訴理由者，應於上訴期間屆滿後20日
內向本院補提理由書(均須按他造當事人之人數附繕本)「切勿逕
送上級法院」。 
　　　　　　　　　　　　　　　        書記官　黃瓊儀
中　　華　　民　　國　　111 　年　　1 　　月　　27　　日

附錄本案論罪科刑法條全文：
毒品危害防制條例第4條
製造、運輸、販賣第一級毒品者，處死刑或無期徒刑；處無期徒
刑者，得併科新臺幣3千萬元以下罰金。
製造、運輸、販賣第二級毒品者，處無期徒刑或10年以上有期徒
刑，得併科新臺幣1千5百萬元以下罰金。
製造、運輸、販賣第三級毒品者，處7年以上有期徒刑，得併科
新臺幣1千萬元以下罰金。
製造、運輸、販賣第四級毒品者，處5年以上12年以下有期徒刑
，得併科新臺幣5百萬元以下罰金。
製造、運輸、販賣專供製造或施用毒品之器具者，處1年以上7年
以下有期徒刑，得併科新臺幣1百50萬元以下罰金。
前五項之未遂犯罰之。

附表：
編號 物品名稱 數量 備註 1 金色PLEINSPORT/EQUIPMENT字樣虎頭圖案黑色包裝袋（內含橙色粉末摻雜橘紅色和米色顆粒） 6包（含袋及標籤毛重39.9560公克，淨重33.8119公克，取樣1.1850公克，驗餘淨重32.6269公克） 檢出第三級毒品4-甲基甲基卡西酮成分 2 手機（廠牌：OPPO，IMEI碼：000000000000000號、000000000000000號，含行動電話門號0000000000號SIM卡1張） 1支 供被告販賣本案第三級毒品之用